【裁判字號】    98,聲,733
【裁判日期】    980526
【裁判案由】    定應執行刑
【裁判全文】
臺灣臺南地方法院刑事裁定               98年度聲字第733號
聲  請  人  臺灣臺南地方法院檢察署檢察官
受  刑  人  甲○○
                    （現在臺灣臺南監獄臺南分監執行中）
上列聲請人因受刑人數罪併罰有二裁判以上，聲請定其應執行之
刑（98年度執聲字第424號），本院裁定如下：
    主  文
甲○○所犯如附表所示四罪所減得之有期徒刑，應執行有期徒刑
拾月又拾伍日，如易科罰金，以銀元參佰元折算壹日。
    理  由
一、聲請意旨略以：受刑人甲○○因犯如附表所示之施用毒品、
    竊盜、詐欺及恐嚇等案件，先後經判決確定（如附表所載）
    ，並有各該判決附卷可稽，依刑法第五十三條、第五十一條
    第五款之規定，應定其應執行刑，爰依刑事訴訟法第四百七
    十七條第一項聲請裁定等語。
二、按刑法第五十三條規定，數罪併罰有二裁判以上者，依同法
    第五十一條之規定，定其應執行之刑；上開情形應由該案犯
    罪事實最後判決法院之檢察官，聲請該法院裁定之，刑事訴
    訟法第四百七十七條第一項定有明文。然刑法第二條第一項
    規定：「行為後法律有變更者，適用行為時之法律。但行為
    後之法律有利於行為人者，適用最有利於行為人之法律」。
    依刑法第五十一條定應執行刑時，因新法第五款提高多數有
    期徒刑合併應執行之刑不得逾三十年，新法施行後，應依刑
    法第二條第一項之規定，適用最有利於行為人之法律（最高
    法院九十五年五月二十三日刑事庭第八次會議決議參照）。
    查受刑人即被告於裁判確定前犯數罪，其中如附表編號三所
    示詐欺罪名係於民國九十五年七月一日之前犯之，而刑法第
    五十一條業於九十四年一月七日修正公布，並於九十五年七
    月一日施行，修正前刑法第五十一條規定：「數罪併罰，分
    別宣告其罪之刑，依左列各款定其應執行者：」其中第五款
    規定：「宣告多數有期徒刑者，於各刑中之最長期以上，各
    刑合併之刑期以下，定其刑期。但不得逾二十年。」修正後
    刑法第五十一條第五款規定：「宣告多數有期徒刑者，於各
    刑中之最長期以上，各刑合併之刑期以下，定其刑期。但不
    得逾三十年」比較結果，修正後刑法並非較有利於行為人，
    依刑法第二條第一項前段規定，仍應依修正前刑法第五十一
    條第五款，定其應執行之刑。
三、查受刑人甲○○因犯如附表所示四罪，均經判決科刑及減刑
    確定在案（詳如附表所載，有期徒刑六月、二月又十五日、
    一月又十五日及一月又十五日均為減得之刑），有刑事判決
    在卷可憑（見執聲卷）。茲聲請人以本院為各該案件犯罪事
    實最後判決之法院，聲請定其應執行之刑（最高法院四十一
    年度臺抗字第十號判例要旨參照），本院審核案卷無異，認
    為聲請為正當，爰依法定其應執行之刑。惟如附表編號1所
    示案件之偵查機關年度及案號增加「第2072號、第2073號、
    第2887號、第3226號」；如附表編號2、3所示案件之偵查機
    關年度及案號之「第1452號」分別改為「第16370號」、「
    第1262號」，附為說明。另按數罪併罰有二以上裁判，其易
    刑折算標準不同，均已確定，減刑後合併定執行刑時，其易
    刑之折算標準，依刑法第二條第一項但書意旨，擇最有利於
    受刑人之折算標準定之（法院辦理九十六年減刑案件應行注
    意事項第三四條意旨參照）。而刑法第四十一條規定業於九
    十四年二月二日修正公布，並於九十五年七月一日施行，該
    條第一項前段原規定：「犯最重本刑為五年以下有期徒刑以
    下之刑之罪，而受六個月以下有期徒刑或拘役之宣告，因身
    體、教育、職業、家庭之關係或其他正當事由，執行顯有困
    難者，得以一元以上三元以下折算一日，易科罰金。」經以
    修正前罰金罰鍰提高標準條例第二條前段（現已刪除）規定
    ，就其原定數額提高為一百倍折算一日後，則修正施行前之
    易科罰金折算標準，應以銀元三百元折算一日，經折算為新
    臺幣後，應以新臺幣九百元折算為一日。惟修正施行後之刑
    法第四十一條第一項前段則規定：「犯最重本刑為五年以下
    有期徒刑以下之刑之罪，而受六個月以下有期徒刑或拘役之
    宣告者，得以新臺幣一千元、二千元或三千元折算一日，易
    科罰金。」比較修正前後之易科罰金折算標準，以修正前之
    規定，較有利於受刑人，是既無刑法第二條第一項後段之情
    形，自仍應依刑法第二條第一項前段，適用修正施行前刑法
    第四十一條第一項前段規定，諭知易科罰金之折算標準。又
    該條第二項原規定：「併合處罰之數罪，均有前項情形，其
    應執行之刑逾六月者，亦同。」修正後則改為：「前項規定
    於數罪併罰，其應執行之刑未逾六月者，亦適用之。」（亦
    即，僅限於數罪併罰定應執行刑之結果未逾六月者始得易科
    罰金）。而依刑法施行法第三條之一第三項規定：「於九十
    四年一月七日刑法修正施行前犯併合處罰數罪中之一罪，且
    該數罪均符合第四十一條第一項得易科罰金之規定者，適用
    九十年一月四日修正之刑法第四十一條第二項規定。」準此
    ，因如附表所示併罰四罪，其中如附表編號三所示詐欺取財
    罪行係於九十五年七月一日刑法修正施行前所犯，是就如附
    表所示併罰四罪於減刑後定應執行刑時，自應適用修正施行
    前刑法第四十一條第一項前段及第二項之規定，認仍得易科
    罰金。
四、依刑事訴訟法第四百七十七條第一項、刑法第二條第一項前
    段、第五十三條、刑法第五十一條第五款（修正前）、第四
    十一條第一項前段（修正前）、第二項（修正前），刑法施
    行法第三條之一第三項，罰金罰鍰提高標準條例第二條（廢
    止前），裁定如主文。
中    華    民    國    98    年    5     月    26    日
                  刑事第十庭    法  官  盧鳳田
以上正本證明與原本無異。
如不服本裁定，應於送達後5日內，向本院提出抗告狀（應附繕
本）。
                                書記官  黃憶筑
中    華    民    國    98    年    5     月    26    日


司法院資訊處製作；財團法人民間司法改革基金會備份。
